臺灣高等法院刑事判決　　　　　　　　　　　　　九十二年度上易字第三四四四號
　　上　訴　人
　　即　被　告　乙○○原名陳.
右上訴人因傷害等案件，不服臺灣士林地方法院九十一年度易字第七九三號，中華民
國九十二年七月十五日第一審判決（聲請簡易處刑案號：臺灣士林地方法院檢察署九
十一年度調偵字第二六二號），提起上訴，本院判決如左：
    主  文
原判決關於乙○○部分撤銷。
乙○○共同傷害人之身體，處有期徒刑壹年月。
    事  實
一、乙○○（原名陳智信）、陳豪吉（業經原審判處有期徒刑一年二月確定）係朋友
    關係，乙○○與甲○○為公司同事關係。乙○○前因細故已對甲○○心生不滿，
    於民國（下同）九十年十二月二十日零時許，乙○○見甲○○駕駛五Ａ─六三四
    七號自用小客車搭載友人蘇于倫及乙○○女友鄭伊婷抵達臺北市○○路○段三十
    巷四十九號前之情狀，甚為氣憤，即以酒瓶丟砸該部自用小客車（未砸中），並
    衝到該部自用小客車旁，基於妨害甲○○駕駛汽車之權利之犯意，打開車門，以
    強暴方式，強拉甲○○下車，適因天雨路滑，乙○○與甲○○一同跌倒在地，在
    場之陳豪吉立即上前與乙○○共同基於傷害之犯意聯絡，二人共同徒手毆打或以
    腳踢甲○○身體等處，致甲○○受有頭部外傷、胸部挫傷、腹部鈍傷合併脾臟破
    裂、內出血、胰臟尾部挫傷等傷害，嗣甲○○經送醫急救，並經手術切除脾臟。
二、案經被害人甲○○訴由臺北市政府警察局內湖分局報請臺灣士林地方法院檢察署
    檢察官偵查後聲請簡易判決處刑，經原審認本件為不宜簡易判決處刑，改依通常
    程序審理。
    理  由
一、右揭事實，業據被告乙○○於本院審理時坦承不諱，核與告訴人甲○○於警訊、
    偵查時指訴情節相符。告訴人於原審調查調查時復陳稱：當時其開車載蘇于倫及
    鄭伊婷到臺北市○○路○段三十巷四十九號網咖店找乙○○，但乙○○與陳豪吉
    看到伊開車載彼二人，即以酒瓶砸伊的車子，但沒有砸到，當時鄭伊婷正開車門
    下車，乙○○就衝上前到車旁，打開車門拉伊衣襟，並將伊拉下車，伊遂與被告
    一起倒在地上，斯時陳豪吉就上前打伊頭部，伊感覺頭昏昏的，伊本要爬起來但
    又倒下去，此時被告二人就一起毆打伊，二人均有以腳踢伊，後係蘇于倫報警，
    於警員到達時，被告早已逃離現場等語（見原審卷第三十三頁）；另現場目擊證
    人蘇于倫於原審調查時亦具結證稱：「（問：到達台北市○○路○段三十巷四十
    九號前發生何事？）該處是乙○○住處，甲○○要載送鄭伊婷回家，當時車停時
    ，乙○○就丟酒瓶過來，酒瓶有打到車子右邊車燈，然後甲○○就將車停下，乙
    ○○就打開車門抓郭衣領，將甲○○拉下車，我當時還在車上右前座尚未下車，
    當時他二人就跌倒在地，這時陳豪吉又從後衝過來，以手打甲○○頭部，後來二
    人一起打被害人甲○○，都有用腳踢被害人甲○○。」、「（問：當時坐在車內
    ，何以能看到過程？）我看到他二人倒地後，我就下車要將他二人拉開。」、「
    （問：有無報警？）我只有電話叫救護車，鄭伊婷當時亦有幫忙拉開他們。」、
    「（問：前稱要拉他們是指哪些人？）是陳豪吉與乙○○打被害人甲○○，鄭伊
    婷亦在場幫我拉開雙方」等語（見原審卷第三十五頁）；核告訴人之指訴與證人
    蘇于倫證述情節，相互吻合。又共同被告陳豪吉雖否認有以腳踢之被害人云云，
    惟其於原審調查時亦供稱：其見乙○○與甲○○一同跌倒在地，並相互毆打，上
    開拉開乙○○與甲○○二人，在拉扯中伊可能有出手打到甲○○等語（見原審卷
    第三十二頁以下），且與被告、被害人及證人蘇于倫前揭所言均不符，自不足採
    信，亦併此敘明。此外，復有財團法人國泰綜合醫院內湖分院診斷證明書、長庚
    紀念醫院診斷證明書各一紙在卷可稽。事證明確，被告犯行洵堪認定，應依法論
    科。
二、核被告乙○○所為係犯刑法第二百七十七條第一項之傷害罪、第三百零四條第一
    項之強制罪（聲請簡易判決書之犯罪事實已載明，僅漏引法條），被告就所犯上
    開傷害罪，與同案被告陳豪吉間，有犯意聯絡及行為分擔，應論以共同正犯。被
    告所犯上開二罪間，有方法結果之牽連關係，為牽連犯，應依刑法第五十五條規
    定從一重依傷害罪處斷。又告訴人因被告乙○○、陳豪吉共同傷害行為致其脾臟
    破裂並經手術切除脾臟，依臺北市立陽明醫院九十年三月二十一日北市陽醫歷字
    第九Ｏ六Ｏ一七四二ＯＯ號函及財團法人長庚紀念醫院基隆分院九十二年六月十
    六日（９２）長庚院基字第一四三Ｏ號函，人體脾臟主要為造血及免疫功能，其
    功能可由肝臟及骨髓替代，脾臟切除後，免疫力較差，對有些細菌感染之抵抗力
    較差、小孩影響較大，成人影響較小，亦即按脾臟主要係屬於免疫系統有關之器
    官，在十四歲以前之幼兒由於骨髓造血功能以及其他淋巴免疫發育未臻健全，故
    脾臟在免疫抵抗力相對扮演重要角色，相同地在七十歲以上之年老患者骨髓及其
    他淋巴系統退化時，也扮演相對重要角色，但在一般年經人或中年人而言，其在
    免疫抵抗力上，並非絕對重要，惟脾臟因為了止血救命，不得不執行切除，其器
    官功能就不可能存在，除非患者有先天異常存在著副脾（即多出來的一個異位性
    小之脾臟組織，同樣具有免疫之功能），但脾臟切除後，若未發生併發症，則可
    正常生活故不屬於重大不治或難治之病等語，是以告訴人尚未達重傷害之程度，
    附此敘明。
三、原審予以論罪科刑，固非無見。惟查，被告於原審審理時雖否認犯罪，然於本院
    調查及審理時已坦承全部犯行，且饒有悔意，原審未能審酌被告犯罪後之此態度
    ，因而量處被告有期徒刑一年六月，自嫌過重。被告上訴意旨，認原審量刑過重
    ，為有理由，自應由本院予以撤銷改判，爰審酌被告之品行、犯罪之動機、目的
    、手段、僅因細故即下重手，造成告訴人之傷害非輕，及犯罪後尚未與告訴人達
    成和解，惟已坦承犯行，態度尚稱良好等一切情狀，改量處如主文所示之刑。
據上論斷，應依刑事訴訟法第三百六十九條第一項前段、第三百六十四條、第二百九
十九條第一項前段，刑法第二十八條、第二百七十七條第一項、第三百零四條第一項
、第五十五條，罰金罰鍰提高標準條例第一條前段，判決如主文。
本案經檢察官田炳麟到庭執行職務。
中　　　華　　　民　　　國　　九十三　　年　　　三　　　月　　二十四　　日
                              臺灣高等法院刑事第十二庭
                                  審判長法  官  劉　景　星
                                        法  官  陳　博　志
                                        法  官  謝　靜　恒
右正本證明與原本無異。
不得上訴。
                                        書記官  魏　淑　絹
中　　　華　　　民　　　國　　九十三　　年　　　三　　　月　　二十四　　日
附錄：本案論罪科刑法條全文
刑法第二百七十七條第一項
傷害人之身體或健康者，處三年以下有期徒刑、拘役或一千元以下罰金。
中華民國刑法第三百零四條第一項
以強暴、脅迫使人行無義務之事或妨害人行使權利者，處三年以下有期徒刑、拘役或
三百元以下罰金。
